【裁判字號】    99,司財管,50
【裁判日期】    991203
【裁判案由】    指定遺產管理人
【裁判全文】
臺灣板橋地方法院民事裁定            99年度司財管字第50號
聲  請  人  中國信託商業銀行股份有限公司
法定代理人  辜濂松
上列聲請人聲請對被繼承人王騰哺指定遺產管理人事件，本院裁
定如下：
    主      文
指定蘇志浩（男、民國○○年○ 月○○日生、身分證統一編號：Ｚ000
000000號、住臺北市○○區○○路2 段132 巷4 號3 樓）為被繼
承人王騰哺（男、民國○○年○ 月○○日生、身分證統一編號：Ｚ000
000000號、生前最後住所為臺北縣土城市○○路○ 段20巷2號3樓
、民國90年12月28日死亡）之遺產管理人。
程序費用由被繼承人王騰哺之遺產負擔。
    理      由
一、按繼承開始時，繼承人之有無不明，而無親屬會議或親屬會
    議未於一個月內選定遺產管理人者，利害關係人或檢察官得
    聲請法院選任遺產管理人，並由法院依公示催告程序，定6
    個月以上之期限，公告繼承人，命其於期限內承認繼承；又
    被繼承人之所有繼承人均拋棄其繼承權者，亦準用關於無人
    承認繼承之規定，民法第1177條、第1178條第2 項、第1176
    條第6 項分別定有明文。
二、本件聲請意旨略以：被繼承人王騰哺於民國89年12月19日申
    請聲請人發行之信用卡，並簽帳消費，現尚有新台幣（以下
    同）98,648元及利息未獲清償。惟被繼承人王騰哺於90年12
    月28日死亡，繼承人均已拋棄繼承權，是否仍有應繼承之人
    不明，而其親屬會議並未於一個月內選定遺產管理人，致聲
    請人對上開遺產無法行使權利，為確保聲請人之權利，請求
    鈞院依職權裁定指定蘇志浩為被繼承人王騰哺之遺產管理人
    等語。
三、本件聲請人主張被繼承人王騰哺於90年12月28日死亡，其所
    有繼承人全部拋棄繼承，以及該被繼承人之親屬會議未於一
    個月內選定遺產管理人之事實，業據其提出除戶戶籍謄本、
    信用卡申請書、客戶消費明細表、本院99年6 月22日板院輔
    家科春怡字第041776號函等件為證，復經本院依職權調取本
    院91年度繼字第56號拋棄繼承案宗卷核閱無訛，是認該聲請
    人之主張自堪信為真實。
四、從而，聲請人以利害關係人身分聲請選任被繼承人王騰哺之
    遺產管理人，核與首揭規定尚無不合。又聲請人所聲請選任
    為被繼承人王騰哺遺產管理人之蘇志浩已同意擔任被繼承人
    王騰哺之遺產管理人，並提出同意書1 件在卷可稽。經核蘇
    志浩乃職司地政士，此有臺北市地政士開業執照影本為證，
    其對於遺產管理事件應有瞭解，並就遺產管理人職務之遂行
    ，有所助益，且身為地政士，應會秉公辦理，要不致有利害
    偏頗之虞，為保障債權人之利益及期程序之公正、公信起見
    ，本院認以選任蘇志浩地政士為被繼承人王騰哺之遺產管理
    人為適當。
五、至被繼承人王騰哺之繼承人既均拋棄繼承，其遺產依民法第
    1176條第6 項準用關於無人承認繼承之規定，依同法第1185
    條規定，於清償債權並交付遺贈物後，如有賸餘，應歸屬國
    庫，附予敘明。
六、依非訟事件法第157 條，裁定如主文。
七、如對本裁定抗告須於裁定送達後10日內向本院提出抗告狀。
中    華    民    國    99    年    12    月    3     日
                  家事法庭      司法事務官  游淑婷

司法院資訊處製作；財團法人民間司法改革基金會備份。
